臺灣臺北地方法院民事判決
101年度建字第228號
原      告
即反訴被告  郭建宏  

訴訟代理人  宋重和律師                      
複 代 理人  王顥鈞律師                      
            林柏仰律師
被      告
即反訴原告  倪秉洋  

訴訟代理人  黃啟逢律師（僅代理本訴）          
複 代 理人  劉建汎  
上列當事人間請求返還工程款事件，本院於民國109年4月16日言
詞辯論終結，判決如下：
    主      文
被告應給付原告新臺幣壹佰壹拾參萬陸仟捌佰捌拾陸元，及自民
國一百零一年五月三十一日起至清償之日止，按年息百分之五計
算之利息。
原告其餘之訴駁回。
訴訟費用由被告負擔百分之四十三，餘由原告負擔。
本判決第一項於原告以新臺幣參拾捌萬元為被告供擔保後，得假
執行。但被告如以新臺幣壹佰壹拾參萬陸仟捌佰捌拾陸元為原告
預供擔保，得免為假執行。
原告其餘假執行之聲請駁回。
反訴原告之訴及假執行之聲請均駁回。
反訴訴訟費用由反訴原告負擔。             
    事實及理由
甲、程序方面：
壹、按當事人得以合意定第一審管轄法院，但以關於由一定法律
    關係而生之訴訟為限，民事訴訟法第24條第1項定有明文。
    本件依兩造簽訂之住宅修建工程契約書（下稱系爭契約）第
    24條約定：訴訟時以本院為第一審管轄法院。（見本院卷一
    第14頁反面），是本院自有管轄權，先予敘明。
貳、次按被告於言詞辯論終結前，得在本訴繫屬之法院，對於原
    告及就訴訟標的必須合一確定之人提起反訴。反訴之標的，
    如專屬他法院管轄，或與本訴之標的及其防禦方法不相牽連
    者，不得提起，民事訴訟法第259條、第260條第1項分別定
    有明文。而所謂反訴之標的與本訴之標的及其防禦方法有牽
    連關係者，乃指反訴標的之法律關係與本訴標的之法律關係
    兩者之間，或反訴標的之法律關係與本訴被告作為防禦方法
    所主張之法律關係兩者之間，有牽連關係而言。即舉凡本訴
    標的之法律關係或作為防禦方法所主張之法律關係，與反訴
    標的之法律關係同一，或當事人雙方所主張之權利，由同一
    法律關係發生，或本訴標的之法律關係發生之原因，與反訴
    標的之法律關係發生之原因，其主要部分相同，均可認兩者
    間有牽連關係。查，反訴原告即被告倪秉洋於言詞辯論終結
    前之民國106年11月17日以民事答辯及反訴狀請求反訴被告
    即原告郭建宏應給付反訴原告新臺幣（下同）60萬元及自反
    訴狀繕本送達翌日起至清償之日止，按年息5%計算之利息（
    見本院卷四第50頁），經核與原告於本件訴訟所為攻擊、防
    禦方法相牽連，其提起反訴合於民事訴訟法第259條、第260
    條第1項之規定，應予准許。
參、復按訴狀送達後，原告不得將原訴變更或追加他訴，但擴張
    或減縮應受判決事項之聲明者，不在此限。民事訴訟法第25
    5條第1項第3款定有明文。查，反訴原告之反訴聲明第1項原
    為：反訴被告郭建宏應給付反訴原告倪秉洋60萬元，及自反
    訴狀繕本送達翌日起至清償日止，按年息5%計算之利息（見
    本院卷四第50、216頁）；嗣於108年7月12日具狀變更訴之
    聲明第1項為：反訴被告郭建宏應給付反訴原告倪秉洋30萬6
    900元，及自反訴狀繕本送達翌日起至清償日止，按年息5%
    計算之利息（見本院卷四第230頁、第241頁反面）。核其訴
    之變更，係屬應受判決事項之縮減，揆諸前揭規定，亦應准
    許。
肆、按有權利能力者，有當事人能力；非法人之團體，設有代表
    人或管理人者，有當事人能力；民事訴訟法第40條第1、3項
    定有明文。再按獨資經營商號之個人，以商號為非法人團體
    ，並列自己為法定代理人起訴者，實際上與自為當事人無異
    （最高法院44年台上字第271號裁判意旨參照）。從而，獨
    資經營商號之個人，如因商業業務涉訟，應以其個人名義起
    訴或被訴。本件倪秉洋係丹迪廣告視覺創作室之獨資經營者
    ，並與郭建宏簽訂系爭契約，且丹迪廣告視覺創作室前於99
    年4月30日即已廢止登記一節，有經濟部商業司商業登記資
    料查詢結果可證（本院卷一第16頁），為兩造所不爭執，揆
    諸上開說明，是被告倪秉洋以其本人之名義被訴及提起反訟
    ，於法自無不合，併予敘明。　　
乙、本訴方面：
壹、原告主張：兩造於100年7月29日簽訂系爭契約，約定由被告
    承攬門牌號碼臺北市○○區○○路000號1至3樓及屋頂之建物（
    下稱系爭建物）之「住宅翻修工程」（下稱系爭工程），工
    程總價為409萬元，預定開工期限為訂約後2週內擇日開工，
    預定完工期限為100年11月15日，並約定原告應給付8期分期
    款之數額及付款日期。被告已於100年7月31日依約開工。履
    約期間，被告未就系爭工程中之電梯工程，依建築法規定向
    隸屬於臺北市政府都市發展局（下稱都發局）下之臺北市建
    築管理工程處（下稱建管處）申請辦理及取得拆除部分樓版
    增設升降設備之電梯施工許可，致原告遭都發局於100年9月
    2日處以6萬元之罰鍰、勒令停工及限期補辦建造執照，經原
    告通知被告後，被告以基於公共安全須進行至一個段落始得
    停工為由，拒絕停工，並繼續履約施工。又被告繼續履約期
    間，被告屢次假藉變更設計之名義要求原告配合辦理變更設
    計及追加工程款，經原告拒絕後，被告旋於100年10月底擅
    自停工，至系爭契約約定之上開預定完工期限仍未復工。嗣
    原告於101年4月30日限期被告於7天內向都發局取得電梯施
    工之合法許可，以利工程進行，然被告仍未履行；原告遂於
    101年5月11日發函解除系爭契約。系爭契約業經原告依系爭
    契約第14條、民法第254條規定解除，爰先位依民法第259條
    規定，請求被告返還已受領之工程款264萬元。備位依系爭
    契約第14條、第21條主張於完工前終止契約，扣除系爭契約
    第14條約定已完成之工程及已進場之材料
    後，請求被告返還已付之工程款等語。並聲明：㈠被告應給
    付原告264萬元，及自起訴狀繕本送達翌日起至清償日止，
    按年息5%計算之利息。㈡願供擔保，請准宣告假執行。
貳、被告則以：原告於發包系爭工程由被告承攬前，原告已委託
    訴外人即前承攬人進場施作前工程，依法自應由原告或前承
    攬人於前工程開工前，取得電梯施工許可後始得進場施工，
    惟原告或前承攬人並未取得即違法開工施作，並於前工程停
    工後，原告始另行發包被告繼續施作前承攬人未完成之工程
    施作即系爭工程，被告不負應於前工程開工前申請及取得電
    梯施工許可之必要，系爭契約並未明文約定被告應於開工前
    取得電梯施工許可，取得電梯施工許可非被告承攬之工作範
    圍。故系爭工程遭都發局於100年9月2日勒令停工、逾系爭
    契約約定之預定完工期限100年11月15日未能合法復工，均
    非可歸責被告，故原告以被告逾期完工、未依通知限期取得
    電梯施工許可及合法復工為由，於101年5月11日解除契約並
    不合法，是原告自不得依民法第259條規定請求被告返還已
    受領之分期工程款264萬元。又被告於原告101年5月11日解
    除系爭契約前，被告業依原契約工程項目完成工作得請求之
    原契約工程款計200萬2300元，加計原告指示並同意變更設
    計之修改追加工程款計94萬4600元，合計被告實作系爭工程
    之工程項目之結算工程款應為294萬6900元，扣減原告已付
    之工程款264萬元，核算原告尚應給付被告30萬6900元等語
    置辯。並聲明：㈠原告之訴駁回。㈡如受不利之判決，願供擔
    保，請准宣告免為假執行。
參、查，兩造就系爭建物簽訂系爭契約，約定由被告承攬系爭工
    程，工程總價為409萬元，預定開工期限為訂約後2週內擇日
    開工，預定完工期限為100年11月15日，並約定原告應給付8
    期分期款之數額及付款日期等情，有系爭契約（見本院卷一
    第13至15頁）、系爭契約之工程估價單（見本院卷一第113
    至117頁、第138至142頁）在卷可稽。又，被告已於100年7
    月31日開工（見本院卷一第7頁）。嗣經都發局於100年9月2
    日通知系爭建物之所有權人或使用人即原告、原告之哥哥即
    訴外人郭宏裕，就起造之系爭工程以未申請許可擅自拆除部
    分樓版增設升降設備，違反建築法第77條規定，依同法第91
    條規定，課處原告及郭宏裕6萬元之罰緩、勒令停工及限期
    於文到3個月內補辦建造執照手續等情，有都發局100年9月2
    日函文（見本院卷一第17頁）附卷可按。復經，原告於101
    年4月30日委託律師以函文通知被告於函到7日內取得電梯施
    工之合法許可，以利後續工程之進行。嗣原告於101年5月11
    日以律師函，通知被告未依前開101年4月30日律師函通知之
    期限內取得電梯施工之合法許可，解除系爭契約等情，有上
    開原告101年4月30日律師函（見本院卷一第18頁）、原告10
    1年5月11日律師函（見本院卷一第19頁）在卷可稽。另，原
    告已給付被告工程款計264萬元，有被告收款簽認之系爭契
    約之工程估價單（見本院卷一第138頁）附卷可參。兩造對
    此亦不爭執，是上情洵勘認定為真。
肆、得心證之理由：
    原告主張因被告並未依約履行，原告已合法解除契約，如認
    原告並未解除契約，原告亦已終止契約，被告應返還工程款
    等情，為被告所否認，並以前辭置辯，是本件應審究者闕為
    ：㈠原告先位依系爭契約第14條、民法第254條規定，解除系
    爭契約，有無理由？若有，則原告依民法第259條規定，請
    求被告返還工程款264萬元，有無理由？㈡原告備位依系爭契
    約第14條、第21條主張終止契約，有無理由？若有，則原告
    依民法第179條規定，請求被告返還工程款264萬元，有無理
    由？茲析述如下：
㈠、原告先位依系爭契約第14條、民法第254條規定，解除系爭契
    約，有無理由？若有，則原告依民法第259條之規定，請求
    被告返還工程款264萬元，有無理由？
  ⒈查，系爭契約第14條約定：「甲方（即原告）認為工程有終
    止之必要時，得解除合約全部或一部分。乙方（即被告）一
    旦接獲通知，應立即停工，並負責遣散工人，其已完成之工
    程，及已進場之材料，由甲方核實給價。」（本院卷一第13
    頁反面至第14頁）。且系爭契約第21條另約定：工程未完成
    前，甲方（即原告）得隨時終止合約，但應賠償乙方（即被
    告），但應賠償乙方所衍生之損害。...。及第22條亦約定
    ：甲方（即原告）有下列各項之一者，乙方（即被告）得終
    止本合約，甲方必須賠償所受之一切損失。...。（本院卷
    一第14頁）。由上可見，兩造於系爭契約確有約定解除契約
    、終止契約等約款，兩造就系爭工程於施工過程中已合意約
    定得以解除契約方式，並於解除契約後就已完成工程等以核
    實計價方式，洵屬明確。且系爭契約第7條第2項並約定：「
    完工期限：中華民國100年11月15日前完工。」（本院卷一
    第13頁）。經都發局罰鍰後，被告仍未依約向建管處申請電
    梯施工許可，致系爭工程於100年9月2日遭勒令停工，且逾6
    個月仍未能復工，則原告依上開約定向被告解除系爭契約，
    即屬有據。且依都發局於100年9月2日函文指出：系爭建物
    未申請許可擅自拆除部分樓版增設升降設備，應即停工補辦
    建造執照手續，倘逾期未辦理即依建築法連續處罰（本院卷
    一第17頁）。被告雖辯稱其係接手承攬系爭工程，然此為原
    告所否認（本院卷一第52頁），被告對此並未舉證證明，自
    不可採。且原告與被告簽訂系爭契約前，原告即曾向永大公
    司詢問電梯之估價，此有永大公司出具之100年5月17日估價
    單可參（本院卷三第22至23頁），嗣原告與被告簽訂系爭契
    約後，上開購入電梯即改由被告向永大公司簽約購買及約定
    安裝電梯工程等事宜，此有被告提出其為系爭工程之電梯工
    程與永大公司簽訂之電梯合約書、按裝合約書等在卷可證（
    本院卷五第79至86頁、第87至93頁）。
　⒉復查，兩造於100年8月18日對話時，經被告告知原告建管處
    該日至系爭工程詢問電梯工程有無申請，被告向原告表示要
    申請時，原告稱：「要補申請嗎？」被告稱：「對!要去補
    申請!」原告稱：「好呀!那就幫我跑一下好了!那個手續會
    不會很麻煩呀?」等語（本院卷一第89頁；本院卷二第6頁）
    ，可見原告亦委由被告申請之意思。另查，被告於該次對話
    紀錄中向原告表示：「手續可能要屋主本人喔!」原告稱：
    「屋主本人」被告稱：「對!因為他這是屋主的，你要問一
    下白先生，因為我剛打給白先生他電話一直沒接」...原告
    稱：「建管處要這個東西很貴啦!我當初不要就是太貴了，
    因為他一定要建築師或技師一些文件，那就很貴呀!大概評
    估起來...建築師他們都十幾萬啦!」被告稱：「我知道呀，
    這我了解呀!就是變成要找白先生他做呀!」原告稱：「對呀
    !就請白先生幫忙呀!」被告稱：「因為他們本來要幫你跑呀
    」原告稱：「這樣會比較便宜嘛對不對?」被告稱：「對!」
    原告稱：「那如果他整批幫我們跑...搞不好就可以...壓得
    比較低。」被告稱：「這跟我是分割，不是我要分割，是電
    梯現在永大有上司而且他們有執照，而且是他負責做的，而
    且一定要找他們去申請，去負責辦理，他們有專門在幫這個
    ，這個一定要跟他談!然後還有一件事情要跟他談，就是後
    面的鋼筋呀」（本院卷一第89頁；本院卷二第6至8頁）。上
    開對話內容所提及之白先生，係簽訂系爭工程之電梯工程之
    永大公司主任白振良一節，為兩造所不爭執（本院卷五第44
    頁）。惟查，被告前於100年8月5日向永大公司購買系爭工
    程之電梯設備，並於同日簽訂之按裝合約書即安裝電梯合約
    書之電梯工程責任區分表第12條係載：「升降設備須取得使
    用許可證始得使用，依主管機關規定，甲方（即被告）須提
    出建築執照影本等相關文件，乙方（即永大公司）始得代甲
    方向專業檢查單位提出竣工檢查申請」，此有被告提出之合
    約書可證（本院卷五第91頁），由上可知，被告明知申請電
    梯工程之安裝、使用等程序，係屬被告於100年8月5日即已
    知悉之應申請事項，並非永大公司所應申請，洵屬明確。然
    被告卻於上開與原告對話過程諉指由永大公司負責申請，實
    不可採。況查，系爭工程於100年9月2日遭勒令停工後，被
    告仍於100年10月7日向永大公司為電梯規格之追加貨品，且
    仍約定由永大公司依原合約約定之時間、地點完成交貨等情
    ，此有被告提出之追減合約書可證（本院卷五第95頁）。由
    此可知，兩造雖於100年8月18日曾發生前開對話，然被告仍
    於系爭工程遭勒令停工後，繼續施工且於100年10月7日辦理
    電梯設備等工程項目，由此應可推認被告負有此契約義務。
    是以，被告嗣於100年8月18日向原告表示應由永大公司辦理
    之對話內容，顯屬無據。被告依此辯稱：原告故意不為申請
    云云，顯與實情不符，自不足採。
  ⒊由上，堪認被告與永大公司簽訂契約時，即已明知其需負責
    電梯工程雜項執照等申請作業，再由永大公司向專業檢查單
    位提出電梯設備竣工檢查；又被告既應負責電梯工程雜項工
    程執照之申請，自應負責電梯工程施工許可申請。故原告主
    張被告應負責電梯施工許可申請，尚非無據。然被告在未取
    得電梯工程施工許可前，即先行施工，致遭都發局於100年9
    月2日發函勒令停工，並限期於文到3個月內補辦建造執照手
    續（見本院卷一第17頁）。嗣原告於101年4月30日以律師函
    ，限期被告於函到7日內取得電梯施工許可，以利後續工程
    之進行（見本院卷一第18頁）。然被告於上開期限屆至前，
    仍未取得電梯施工之合法許可，原告方於101年5月11日以律
    師函，通知被告解除系爭契約（見本院卷一第19頁）。故原
    告主張其得依系爭契約第14條約定、民法第254條規定解除
    系爭契約，自屬有據。
　⒋按契約解除時，當事人雙方回復原狀之義務，除法律另有規
    定或契約另有訂定外，依左列之規定：一、由他方所受領之
    給付物，應返還之。二、受領之給付為金錢者，應附加自受
    領時起之利息償還之。三、受領之給付為勞務或為物之使用
    者，應照受領時之價額，以金錢償還之。四、受領之給付物
    生有孳息者，應返還之。五、就返還之物，已支出必要或有
    益之費用，得於他方受返還時所得利益之限度內，請求其返
    還。六、應返還之物有毀損、滅失或因其他事由，致不能返
    還者，應償還其價額。民法第259條定有明文。查，原告依
    系爭契約第14條、民法第254條規定解除系爭契約，為有理
    由，已如前述，是原告依上開規定請求被告返還其已支付予
    被告之工程款，自屬有據。又系爭契約經解除後，兩造互負
    回復原狀之義務，是原告應返還被告已完成之工作物，然該
    已完成之工作物並不能返還，故原告應償還已完成工作物之
    價額，即原告仍應給付被告已完成工程之工程款。故原告本
    件得請求被告返還款項之數額，應以原告已給付予被告之全
    數工程款，扣除被告已完成工程之價值後，若有餘額即被告
    有溢領工程款之情事時，原告即得請求被告返還該溢領之工
    程款。
  ⒌被告主張其已完成原契約工程款200萬2300元及追加工程款
    94萬4600元云云，為原告所否認。經本院就兩造爭議事項送
    請台北市土木技師公會（下稱鑑定單位）辦理鑑定，經鑑定
    單位於103年3月25日函覆作成鑑定報告書（下稱鑑定報告）
    ，復於105年2月2日函覆重新鑑估之數量及金額計算表（見
    本院卷三第195至205頁）。茲就本院核算原契約工程部分，
    被告得請求原契約工程款為117萬1437元、追加工程款為33
    萬1677元，合計得請求之工程款為150萬3114元（117萬1437
    元+33萬1677元=150萬3114元）。然原告已付予被告之工程
    款為264萬元，是被告已溢領工程款113萬6886元（264萬元-
    150萬3114元=113萬6886元），故原告得請求被告返還之溢
    領工程款應為113萬6886元。茲分析如下：　　
　⒍原契約工程之費用：
　⑴地下室工程之漏水牆面、抓漏、粉光：系爭契約約定價款為5
    000元（本院卷一第139頁），被告辯稱其已依約施作，故原
    告應給付5000元云云（本院卷一第106頁；本院卷二第149頁
    ），然則，觀之現場照片可知（見本院卷一第153頁），地
    下室仍有漏水及積水等問題，足徵被告實未完成本項漏水牆
    面抓漏工程之施作，被告自不得請求本項費用。
　⑵地下室工程之B1-1樓樓梯水泥鋼筋材料施工：系爭契約約定
    價款為50000元（本院卷一第139頁），被告辯稱其已依約施
    作完成之進度應給付35000元等語（本院卷一第106頁），原
    告對此並無意見（本院卷一第153頁反面），被告自得請求
    本項費用35000元。
　⑶地下室工程之打掉舊層地下樓梯：系爭契約約定價款為3000
    元（本院卷一第139頁），被告辯稱其已依約施作完成，且
    原告應給付之金額為5000元云云（本院卷一第106頁），原
    告對於被告已施作完成並無意見，但系爭契約約定價格為30
    00元，被告應依約請求等語（本院卷一第153頁反面）。查
    ，被告並未舉證證明此項工程項目得向原告請求5000元之情
    ，自僅得請求本項費用3000元。
　⑷地下室工程之垃圾.廢棄物搬.車.運（含工人）：系爭契約約
    定價款為6000元（本院卷一第139頁），被告辯稱其已依約
    施作完成，且原告應給付之金額為9000元（本院卷一第106
    頁；本院卷二第149頁），原告則主張：現場垃圾多且凌亂
    ，未見清理，被告不得請求此項費用等語（本院卷一第153
    頁反面）。查，鑑定機關至現場會勘，就被告已施作之內容
    係認被告關於此項目僅得請求4500元，此有鑑定報告及鑑定
    機關函覆說明等可參，觀之現場照片可知地下室現場確仍有
    未清理之現象（見本院卷一第154頁），從而，鑑定意見應
    屬可採，故被告僅得請求本項費用4500元。
　⑸一樓工程之電梯牆路.植鋼筋.模板.綁鋼筋.灌漿.施工：系爭
    契約約定價款為70000元（本院卷一第139頁），被告辯稱其
    已依約完成應給付70000元（本院卷一第106頁），原告對此
    並無意見（本院卷一第154頁反面），被告自得請求本項費
    用70000元。
　⑹一樓工程之1至2樓樓梯水泥鋼筋材料施工：系爭契約約定價
    款為48000元（本院卷一第139頁），被告辯稱其已依約完成
    應給付48000元（本院卷一第106頁），原告對此並無意見（
    本院卷一第154頁反面），被告自得請求本項費用48000元。
　⑺一樓工程之H鋼梁加強5800*150：系爭契約約定價款為20000
    元（本院卷一第139頁），被告辯稱其已依約施作完成，原
    告應給付之金額為20000元（本院卷一第106頁），原告並不
    爭執被告已完成此項工程，另稱：原工程報價明細單價為16
    000等語（本院卷一第154頁反面），惟查，此項工程經兩造
    以系爭契約約定為20000元，原告上開主張核與契約約定不
    符，不足為採(本院卷二第241頁)，故被告自得請求本項費
    用20000元。
　⑻一樓工程之1/2B砌牆工程材料施工：系爭契約約定價款為240
    00元（本院卷一第139頁），被告辯稱其已依約完成應給付2
    4000元（本院卷一第106頁），原告對此並無意見（本院卷
    一第154頁反面），又經鑑定單位於鑑定報告函覆說明之鑑
    定數量為76.5、單價為400元，故應認此部分被告得請求本
    項費用30600元（計算式：76.5×400元＝30600元）。
　⑼一樓工程之1B砌牆工程材料施工：系爭契約約定施作面積為1
    7.5平方公尺，單價900元，複價為15750元（本院卷一第139
    頁），被告辯稱其已依約施作完成，且施作面積為30平方公
    尺，原告應給付之金額為27000元（本院卷一第106頁），原
    告則主張：被告所稱面積有誤，原工程報價明細為17.5平方
    公尺，非30平方公尺，且經實地測量結果為13平方公尺，被
    告僅得請求此項費用11700元等語（本院卷一第155頁）。查
    ，經鑑定機關至現場會勘，就被告已施作之面積為14.01平
    方公尺，依單價900元計算，被告得請求金額12609元，此有
    鑑定報告及鑑定機關函覆說明等可參，故被告僅得請求本項
    費用12609元。
　⑽一樓工程之水泥粉刷.粉光材料施工：系爭契約約定施作面積
    為300平方公尺，單價350元，複價為105000元（本院卷一第
    139頁），被告辯稱其已依約施作完成，且施作面積為400平
    方公尺，原告應給付之金額為140000元（本院卷一第106頁
    ），原告則主張：被告所稱面積有誤，原工程報價明細為30
    0平方公尺，非400平方公尺，且經原告另請建築師測量結果
    ，水泥為192平方公尺，粉光為151平方公尺，被告僅得請求
    此項費用60025元等語（本院卷一第155頁），經鑑定機關鑑
    定後，原告則表示僅同意依鑑定結論為價款(本院卷二第241
    頁)。查，經鑑定機關至現場會勘，就被告已施作之面積為1
    56.25平方公尺，依單價350元計算，被告得請求金額54688
    元（元以下四捨五入，下同），此有鑑定報告及鑑定機關函
    覆說明等可參，故被告僅得請求本項費用54688元。
　⑾一樓工程之廁所管道洗洞.地板墊高26公分：系爭契約約定價
    款為3000元（本院卷一第139頁），被告辯稱其已依約完成
    應給付3000元（本院卷一第106頁），原告對此並無意見（
    本院卷一第155頁反面），被告自得請求本項費用3000元。
　⑿一樓工程之廁所門組(膠門白色)：系爭契約約定1樘3800元（
    本院卷一第139頁），被告辯稱其已安裝好框架2樘，原告應
    給付金額4000元（本院卷一第106頁），原告則主張：被告
    僅安裝框架，應僅以一成計價，即被告得請求400元等語（
    本院卷一第155頁反面）。查，經本院至現場勘驗，該1樓有
    兩間廁所已完成門框之安裝（見本卷三第103頁），故被告
    主張本項施作之數量2樘，自屬可採。又系爭契約約定安裝
    整組門組之單價為3800元，然被告僅完成門框安裝，是僅能
    請求安裝門框費用，而經鑑定單位鑑定本項應計價之合理單
    價為2,000元，則依此計算本項應計金額為4,000元。故被告
    得請求本項費用4000元。
　⒀一樓工程之房間門組含廁所門組(拉門)：系爭契約約定4樘共
    32000元（本院卷一第139頁），被告辯稱其已安裝好框架2
    樘，原告應給付金額5000元（本院卷一第106頁），原告則
    主張：被告未按圖施工，且已受潮，非拉門，皆需拆除，被
    告不得請求此項費用等語（本院卷一第156頁）。查，原告
    對於現場已完成2個房間門框之施作並未爭執，且有現場勘
    驗照片為證（見本院卷三第115頁反面、第117頁、第123頁
    ）。又系爭契約約定安裝整組門組之單價為8,000元，然被
    告僅完成門框安裝，是僅能請求安裝門框費用，經鑑定單位
    鑑定本項應計價之合理單價應為2,500元，尚屬合理，則依
    此計算本項應計金額為5,000元（2*2,500=5,000）。故被告
    得請求本項費用5,000元。
　⒁二樓工程之電梯牆路.植鋼筋.模板.綁鋼筋.灌漿.施工：系爭
    契約約定複價為70000元（本院卷一第140頁），被告辯稱其
    已依約完成原告應給付70000元（本院卷一第106頁），原告
    對此並無意見（本院卷一第156頁），被告自得請求本項費
    用70000元。
　⒂二樓工程之2至3樓樓梯鋼骨材料施工：系爭契約約定價款為4
    8000元（本院卷一第140頁），被告辯稱依其完成之進度得
    以請求原告給付46000元（本院卷一第106頁），原告對此並
    無意見（本院卷一第156頁），被告自得請求本項費用46000
    元。
　⒃二樓工程之H鋼梁加強5800*150：系爭契約約定價款為20000
    元（本院卷一第140頁），被告辯稱其已依約施作完成，原
    告應給付之金額為20000元（本院卷一第106頁），原告主張
    ：被告未做基本防護，致一支鋼梁嚴重銹蝕，僅以一組8000
    元計價，被告僅得請求8000元等語（本院卷一第156頁），
    惟查，經鑑定機關至現場會勘，就被告已施作內容，未見原
    告上開主張之情，原告並未提出其他證據以實其說，故被告
    既已依約施作完成，被告自得請求金額20000元。
　⒄二樓工程之1/2B砌牆工程材料施工：系爭契約約定價款為132
    00元（本院卷一第140頁），被告辯稱依其完成進度原告應
    給付13200元（本院卷一第106頁），原告對此並無意見（本
    院卷一第156頁反面），又經鑑定單位於鑑定報告函覆說明
    之鑑定數量為57.02、單價為400元，故應認此部分被告得請
    求本項費用22808元（計算式：57.02×400元＝22808元）。
　⒅二樓工程之1B砌牆工程材料施工：系爭契約約定價款為19800
    元（本院卷一第140頁），被告辯稱其已依約施作，故應給
    付19800元（本院卷一第106頁），原告則主張：原工程報價
    明細為14400元，非19800元。且經現場會勘，並無此牆面，
    故被告不得請求此項費用等語（本院卷一第156頁反面）。
    查，經鑑定機關現場會同兩造現場會勘，確實並無此牆面之
    施作情形，被告自不得請求本項費用。
　⒆二樓工程之水泥粉刷.粉光材料施工：系爭契約約定施作面積
    為300平方公尺，單價350元，複價為105000元（本院卷一第
    140頁），被告辯稱其已依約施作完成，且施作面積為400平
    方公尺，原告應給付之金額為140000元（本院卷一第106頁
    ），原告則主張：被告所稱面積有誤，原工程報價明細為30
    0平方公尺，非400平方公尺，且經實地築師測量結果，水泥
    為164平方公尺，粉光為89平方公尺，被告僅得請求此項費
    用44275元等語（本院卷一第157頁）。經鑑定機關鑑定後，
    則改稱應依鑑定機關鑑定價額。查，經鑑定機關至現場會勘
    ，就被告已施作之面積為95.67平方公尺，依單價350元計算
    ，被告得請求金額33485元（元以下四捨五入，下同），此
    有鑑定報告及鑑定機關函覆說明等可參，故被告僅得請求本
    項費用33485元。
　⒇二樓工程之廁所管道洗洞.地板墊高6公分：系爭契約約定價
    款為3000元（本院卷一第140頁），被告辯稱其已依約完成
    應給付3000元（本院卷一第106頁），原告對此並無意見（
    本院卷一第157頁），被告自得請求本項費用3000元。
　二樓工程之廁所門組(膠門白色)：系爭契約約定1樘3800元（
    本院卷一第140頁），被告辯稱其已安裝好框架2樘，原告應
    給付金額4000元（本院卷一第106頁），原告則主張：被告
    僅安裝框架，應僅以一成計價，即被告得請求400元等語（
    本院卷一第157頁）。查，原告對於現場已完成2個廁所門框
    之施作並未爭執，且有現場勘驗照片為證（見本院卷三第12
    7頁、第129頁、第132頁）。故被告主張本項施作之數量2樘
    ，自屬可採。又系爭契約約定安裝整組門組之單價為3800元
    ，然被告僅完成門框安裝，是僅能請求安裝門框費用，而經
    鑑定單位鑑定本項應計價之合理單價為2,000元，則依此計
    算本項應計金額為4,000元。故被告得請求本項費用4000元
    。
　二樓工程之房間門組(含更衣室拉門)：系爭契約約定2樘價款
    共16000元（本院卷一第140頁），被告辯稱其已安裝好框架
    1樘，原告應給付金額2500元（本院卷一第106頁），原告則
    主張：被告未做基本維護已受潮，未來需拆除，被告不得請
    求此項費用等語（本院卷一第157頁）。查，原告對於現場
    已完成1個房間門框之施作並未爭執，且有現場勘驗照片為
    證（見本院卷三第127頁、第128頁、第129頁）。又系爭契
    約約定安裝整組門組之單價為8,000元，然被告僅完成門框
    安裝，是僅能請求安裝門框費用，經鑑定單位鑑定本項應計
    價之合理單價應為2,500元，尚屬合理，則依此計算本項應
    計金額為2,500元。至原告主張業已受潮且應拆除云云，為
    被告所否認，原告並未提出其他證據證明之，自不可採。故
    被告得請求本項費用2,500元。
　三樓工程之電梯牆路.植鋼筋.模板.綁鋼筋.灌漿.施工：系爭
    契約約定價款為70000元（本院卷一第140頁），被告辯稱其
    已依約完成原告應給付70000元（本院卷一第106頁），原告
    對此並無意見（本院卷一第157頁反面），被告自得請求本
    項費用70000元。
　三樓工程之3至4樓樓梯鋼骨材料施工：系爭契約約定價款為4
    8000元（本院卷一第140頁），被告辯稱依其完成進度原告
    應給付46000元（本院卷一第106頁），原告對此並無意見（
    本院卷一第158頁），被告自得請求本項費用46000元。
　三樓工程之H鋼梁加強5800*150：系爭契約約定價款為20000
    元（本院卷一第140頁），被告辯稱其已依約施作完成，原
    告應給付之金額為20000元（本院卷一第106頁），原告主張
    ：被告未做基本防護，致一支鋼梁嚴重銹蝕，僅以一組8000
    元計價，被告僅得請求8000元等語（本院卷一第158頁），
    惟查，經鑑定機關至現場會勘，就被告已施作內容，未見原
    告上開主張之情，原告並未提出其他證據以實其說，故被告
    既已依約施作完成，被告自得請求金額20000元。
　三樓工程之1/2B砌牆工程材料施工：系爭契約約定價款為156
    00元（本院卷一第140頁），被告辯稱依其完成實際完成之
    結果原告應給付16000元（本院卷一第106頁），原告對此無
    意見（本院卷一第158頁），查，經鑑定機關至現場會勘，
    就被告已施作之面積為76.36平方公尺，依單價400元計算，
    被告得請求金額30544元（元以下四捨五入，下同），此有
    鑑定報告及鑑定機關函覆說明等可參，故被告僅得請求本項
    費用30544元。
　三樓工程之1B砌牆工程材料施工：系爭契約約定價款為14400
    元（本院卷一第140頁），被告辯稱其已依約施作，故應給
    付14400元（本院卷一第106頁），原告則主張：無此牆面，
    故被告不得請求此項費用等語（本院卷一第158頁）。查，
    經鑑定機關現場會同兩造現場會勘，確實並無此牆面之施作
    情形，被告自不得請求本項費用。
　三樓工程之水泥粉刷.粉光材料施工：系爭契約約定施作面積
    為300平方公尺，單價350元，複價為105000元（本院卷一第
    140頁），被告辯稱其已依約施作完成，且施作面積為350平
    方公尺，原告應給付之金額為122500元（本院卷一第106頁
    ），原告則主張：被告所稱面積有誤，原工程報價明細為30
    0平方公尺，非350平方公尺，且經實地測量結果，水泥為17
    7平方公尺，粉光為150平方公尺，被告僅得請求此項費用57
    225元等語（本院卷一第158頁反面）。查，經鑑定機關至現
    場會勘，就被告已施作之面積為162.98平方公尺，依單價35
    0元計算，被告得請求金額57043元，此有鑑定機關函覆說明
    可參（本院卷三第197頁）。被告並未舉證證明其已施作面
    積達350平方公尺，故被告僅得請求本項費用57043元。
　三樓工程之廁所管道洗洞.地板墊高6公分：系爭契約約定價
    款為3000元（本院卷一第141頁），被告辯稱其已依約完成
    應給付3000元（本院卷一第107頁），原告對此並無意見（
    本院卷一第158頁反面），被告自得請求本項費用3000元。
　三樓工程之廁所門組(膠門白色)：系爭契約約定1樘3800元（
    本院卷一第141頁），被告辯稱其已安裝好框架，原告應給
    付金額2000元（本院卷一第107頁），原告則主張：被告僅
    安裝框架，應僅以一成計價，即被告得請求200元等語（本
    院卷一第158頁反面）。查，原告對於現場已完成廁所門框
    之施作並未爭執，且有現場勘驗照片為證（見本院卷三第13
    3頁、第136頁）。故被告主張本項施作之數量1樘，自屬可
    採。又系爭契約約定安裝整組門組之單價為3800元，然被告
    僅完成門框安裝，是僅能請求安裝門框費用，而經鑑定單位
    鑑定本項應計價之合理單價為2,000元，則依此計算本項應
    計金額為2,000元。故被告得請求本項費用2,000元。
　三樓工程之房間門組：系爭契約約定3樘共24000元（本院卷
    一第141頁），被告辯稱其已安裝好框架共3樘，原告應給付
    金額7500元（本院卷一第107頁），原告則主張：被告未做
    基本維護已受潮，未來需拆除，被告不得請求此項費用等語
    （本院卷一第159頁）。查，原告對於現場已完成房間門框
    之施作並未爭執，且有現場勘驗照片為證（見本院卷三第13
    3頁、第136至137頁、第139頁）。又系爭契約約定安裝整組
    門組之單價為8,000元，然被告僅完成門框安裝，是僅能請
    求安裝門框費用，經鑑定單位鑑定本項應計價之合理單價應
    為2,500元，尚屬合理，則依此計算本項應計金額為7,500元
    （3*2,500=7,500）。至原告主張業已受潮且應拆除云云，
    為被告所否認，原告並未提出其他證據證明之，自不可採。
    故被告得請求本項費用7,500元。
　四樓工程之電梯牆路.植鋼筋.模板.綁鋼筋.灌漿.施工：系爭
    契約約定複價為55000元（本院卷一第141頁），被告辯稱其
    已依約完成，且原告應給付80000元（本院卷一第107頁），
    原告主張：對於被告已施作無意見，但約定價格為55000元
    ，並非被告所稱80000元等語（本院卷一第159頁），被告對
    此並未舉證證明其得請求80000元之依據及證據資料，既為
    原告所否認，被告自僅得請求本項費用55000元。
　四樓工程之1/2B砌牆工程材料施工：系爭契約約定價款為100
    00元（本院卷一第141頁），被告辯稱依其完成實際完成之
    結果原告應給付10000元（本院卷一第106頁），原告對此無
    意見（本院卷一第159頁反面），查，經鑑定機關至現場會
    勘，就被告已施作之數量為70.85平方公尺，依單價400元計
    算，被告得請求金額28340元，此有鑑定機關函覆說明可參
    （本院卷三第197頁）。故被告得請求本項費用28340元。
　四樓工程之1B砌牆工程材料施工：系爭契約約定複價為14400
    元（本院卷一第141頁），被告辯稱其已依約施作，故應給
    付14400元（本院卷一第107頁），原告則主張：係原有牆面
    ，故被告不得請求此項費用等語（本院卷一第159頁反面）
    。查，經鑑定機關現場會同兩造現場會勘，確實並無被告所
    辯稱之施作情形，被告自不得請求本項費用。
　四樓工程之水泥粉刷.粉光材料施工：系爭契約約定施作面積
    為250平方公尺，單價350元，複價為87500元（本院卷一第1
    41頁），被告辯稱其已依約施作完成，且施作面積為350平
    方公尺，原告應給付之金額為122500元（本院卷一第107頁
    ），原告則主張：被告所稱面積有誤，原工程報價明細為25
    0平方公尺，非350平方公尺，且經實地測量結果，水泥為18
    3平方公尺，粉光為134平方公尺，被告僅得請求此項費用55
    475元等語（本院卷一第159頁反面）。查，經鑑定機關至現
    場會勘，就被告已施作之面積為115.20平方公尺，依單價35
    0元計算，被告得請求金額40320元，此有鑑定機關函覆說明
    可參（本院卷三第197頁）。被告並未舉證證明其已施作面
    積達350平方公尺，故被告僅得請求本項費用40320元。
　四樓工程之廁所管道洗洞.地板墊高6公分：系爭契約約定複
    價為3000元（本院卷一第141頁），被告辯稱其已依約完成
    應給付3000元（本院卷一第107頁），原告主張：被告所稱
    數量有誤，僅一間廁所，故被告僅得請求1500元（本院卷一
    第160頁）。查，被告並未能提出任何證據以證明本項施作
    之數量有高於原告自認之數量，故本項施作之數量應以原告
    自認數量1間辦理計價。故被告僅得請求本項費用1500元。
　四樓工程之廁所門組(膠門白色)：系爭契約約定1樘3800元（
    本院卷一第141頁），被告辯稱其已安裝好框架1樘，原告應
    給付金額2000元（本院卷一第107頁），原告則主張：被告
    僅安裝框架，應僅以一成計價，即被告得請求200元等語（
    本院卷一第160頁）。查，原告對於現場已完成1個廁所門框
    之施作並未爭執，且有現場勘驗照片為證（見本院卷三第14
    5頁、第146頁、第149頁）。故被告主張本項施作之數量1樘
    ，自屬可採。又系爭契約約定安裝整組門組之單價為3800元
    ，然被告僅完成門框安裝，是僅能請求安裝門框費用，如前
    所述本項應計價之合理單價為2,000元，則依此計算本項應
    計金額為2,000元。故被告得請求本項費用2000元。
　四樓工程之房間門組：系爭契約約定2樘價款共16000元（本
    院卷一第141頁），被告辯稱其已安裝好框架共2樘，原告應
    給付金額5000元（本院卷一第107頁），原告則主張：被告
    未做基本維護已受潮，未來需拆除，被告不得請求此項費用
    等語（本院卷一第160頁）。查，原告對於現場已完成2個房
    間門框之施作並未爭執，且有現場勘驗照片為證（見本院卷
    三第145頁、第146頁、第149頁）。又系爭契約約定安裝整
    組門組之單價為8,000元，然被告僅完成門框安裝，是僅能
    請求安裝門框費用，經鑑定單位鑑定本項應計價之合理單價
    應為2,500元，尚屬合理，則依此計算本項應計金額為5,000
    元（2*2,500=5,000）。至原告主張業已受潮且應拆除云云
    ，為被告所否認，原告並未提出其他證據證明之，自不可採
    。故被告得請求本項費用5000元。
　水電工程之「1-4樓室內線路.開關.插座.電容器.開關箱全面
    換新(含影像、電話、網路等線路設備)」、「1-4樓室內TV
    線路.全面換新」：系爭契約約定價款各為140000元、20000
    元（本院卷一第142頁），被告辯稱其已依約完成應給付120
    000元、30000元（本院卷一第107頁），原告主張：開關、
    插座、各樓層的開關箱都尚未施作，僅能以5成計價，此外
    還需有監工照片，並需要通電證明，有通電證明60000元，
    金額0元。另關於線路部分，契約約定為20000元，且現場未
    發現TV線路，需照片及測試證明，於測試前被告不得請求等
    語（本院卷一第160頁反面、第161頁）。查，依鑑定單位現
    場勘查及鑑估之數量及金額辦理計價，且經現場水電檢測結
    摘要為：1至4樓室內電線及管路主要缺失為電容器、插座未
    拉地線、線材為雜牌少部分為太平洋、梯間迴路線徑1.6需
    更改為2.0、燈具出口線未配管出線、開關箱迴路未完成、
    無熔絲開關未安裝一節，亦有鑑定報告之水電工程檢測報告
    可佐，從而，鑑定報告就此鑑定被告得請求「1-4樓室內線
    路.開關.插座.電容器.開關箱全面換新(含影像、電話、網
    路等線路設備)」為40000元、「1-4樓室內TV線路.全面換新
    」為17000元，堪以為認定之依據，被告並未提出其他證據
    資料證明其得請求之依據，自不可採。故被告得請求「1-4
    樓室內線路.開關.插座.電容器.開關箱全面換新(含影像、
    電話、網路等線路設備)」為40000元、「1-4樓室內TV線路.
    全面換新」為17000元。
　水電工程之「廁所冷.熱.管路修改更新」、「廚房冷.熱.管
    路修改更新」、「1-4樓室內.化糞透氣.污水.廢水.排氣.給
    水管線」、「1-4樓室內與外.排水管線（由4F接到1F）」：
    系爭契約約定複價各為24000元、4000元、25000元、17000
    元（本院卷一第142頁），被告辯稱其已依約完成應給付240
    00元、4000元、30000元、30000元（本院卷一第107頁），
    原告主張：需水加壓測漏測試來證明；且契約約定為25000
    元、17000元，並非30000元、30000元等語（本院卷一第161
    頁、第161頁反面）。查，依鑑定單位現場勘查及鑑估之數
    量及金額辦理計價，且經現場水電檢測結摘要為：1至4樓冷
    熱水管出水口顛倒錯誤、4樓前陽台冷水出口管路漏水、頂
    樓天花板管道間出口防水口未處理一節，亦有鑑定報告之水
    電工程檢測報告可佐，從而，鑑定報告就此鑑定被告得請求
    「廁所冷.熱.管路修改更新」為21000元、「廚房冷.熱.管
    路修改更新」為4000元、「1-4樓室內.化糞透氣.污水.廢水
    .排氣.給水管線」為20000元、「1-4樓室內與外.排水管線
    （由4F接到1F）」為10000元，堪以為認定之依據，被告並
    未提出其他證據資料證明其得請求之依據，自不可採。故被
    告得請求「廁所冷.熱.管路修改更新」為21000元、「廚房
    冷.熱.管路修改更新」為4000元、「1-4樓室內.化糞透氣.
    污水.廢水.排氣.給水管線」為20000元、「1-4樓室內與外.
    排水管線（由4F接到1F）」為10000元。
　雜項工程之外牆鷹架施工：系爭契約約定複價為20000元（本
    院卷一第142頁），被告辯稱其已依約完成應給付49500元（
    本院卷一第107頁），原告主張：契約約定為20000元，然前
    牆未搭鷹架施工，故僅得以10000元計價（本院卷一第162頁
    ）。查，被告並未能提出任何證據以證明其以依約施作前牆
    之鷹架，復未能舉證證明鷹架工程費用達49500元之事實，
    故本項施作之數量應以原告自認10000元辦理計價。故被告
    僅得請求本項費用10000元。
　雜項工程之外牆水泥粉刷：系爭契約約定複價為18000元（本
    院卷一第142頁），被告辯稱其已依約完成應給付21000元（
    本院卷一第107頁），原告主張：被告僅施作後牆，前牆未
    施作，僅能核計一半之價格（本院卷一第162頁）。查，被
    告並未能提出任何證據以證明其以依約施作前牆之部分，復
    未能舉證證明費用達21000元之事實，故本項施作之數量應
    以原告自認9000元辦理計價。故被告僅得請求本項費用9000
    元。
　雜項工程之材料搬運：系爭契約約定複價為20000元（本院卷
    一第142頁），被告辯稱其已依約完成應給付27000元（本院
    卷一第107頁），原告主張：應以實際工程完成度之3成核計
    僅得請求6000元（本院卷一第162頁反面）。查，經鑑定機
    關就此現場勘查及鑑估之數量及金額辦理計價，且參酌原契
    約工程已有如前述各項施工項目之完成、進度等情，故鑑定
    機關認此部分應得請求10000元，應屬可採，故被告此項目
    得請求之費用為10000元。
　雜項工程之完工.清潔.垃圾清運：系爭契約約定複價為20000
    元（本院卷一第142頁），被告辯稱其已依約完成應給付450
    00元（本院卷一第107頁），原告主張：被告尚未完工、亦
    未清潔，且約定為20000元（本院卷一第162頁反面）。查，
    經鑑定機關就此現場勘查及鑑估之數量及金額辦理計價，且
    參酌原契約工程已有如前述各項施工項目之完成、進度等情
    ，故鑑定機關認此部分應得請求10000元，應屬可採，故被
    告此項目得請求之費用為10000元。
　雜項工程之電梯1～4F6人標準安裝：系爭契約約定520000元（
    本院卷一第142頁），被告辯稱其已依約之進度應給付15000
    0元（本院卷一第107頁），原告主張：電梯因被告無施作資
    格且未合法申請遭勒令停工而未安裝，被告不得請求（本院
    卷一第163頁）。查，被告並未施作系爭電梯工程，業已認
    定如前，則被告此部分請求，自屬無據，且被告亦未證明其
    得請求其中150000元之依據，故被告此項目自不得請求費用
    。
　雜項工程之設計規劃含工程監工費用：系爭契約約定複價為2
    20000元（本院卷一第142頁），被告辯稱其已依約完成應給
    付220000元（本院卷一第107頁），原告主張：被告未盡監
    工之責，不得請求（本院卷一第163頁）。查，經鑑定機關
    就此現場勘查及鑑估之數量及金額辦理計價，且參酌原契約
    工程已有如前述各項施工項目之完成、進度等情，故鑑定機
    關認此部分應得請求160000元，應屬可採，故被告此項目得
    請求之費用為160000元。　
　⒎追加工程部分之費用：　　　
　⑴關於泥作工程之1.2.3樓梯舊洞補平(含水泥鋼筋)：被告對此
    主張為追加工程，原告應給付54000元，以修改及追加部分
    之報價單為證（本院卷一第108至109頁）。惟查，上開報價
    單並未經兩造簽名等簽約確認，且原告否認有此項追加項目
    ，又本項費用係已含於原契約工程報價明細表所列載之「水
    泥粉刷、粉光材料施工」工項內，被告自不得重複請求本項
    費用。故被告此項目之請求為無理由。　　
　⑵關於泥作工程之1樓後陽台磚牆.3打掉3補磚施工：被告對此
    主張為追加工程，原告應給付12000元，以修改及追加部分
    之報價單為證（本院卷一第108至109頁）。原告主張：原圖
    說以有涵蓋，且原報價單單價為9000元等語（本院卷一第16
    4頁反面）。查，觀之原契約工程報價明細表（本院卷一第1
    38至142頁），並無拆除磚牆工程之工程項目，故被告主張
    本項屬追加施作之工作項目，自屬可採。本院認施作本項費
    用以9,000元計價，尚屬合理，故被告得請求本項費用為900
    0元。
　⑶關於泥作工程之4樓拆牆面.打掉4支鐵柱補磚施工：被告對此
    主張為追加工程，原告應給付18000元，以修改及追加部分
    之報價單為證（本院卷一第108至109頁）。原告主張：原報
    價單單價為8000元等語（本院卷一第165頁）。查，觀之原
    契約工程報價明細表（本院卷一第138至142頁），並無拆除
    磚牆工程之工程項目，故被告主張本項屬追加施作之工作項
    目，自屬可採。本院認施作本項費用以8000元計價，尚屬合
    理，故被告得請求本項費用為8000元。
　⑷關於泥作工程之1樓後牆面.補砌磚材料施工：被告對此主張
    為追加工程，原告應給付17000元，以修改及追加部分之報
    價單為證（本院卷一第108至109頁）。原告主張：此項目與
    前開「1樓後陽台磚牆.3打掉3補磚施工」重複，不應計價等
    語（本院卷一第165頁）。查，本項費用係含於原契約工程
    報價明細表所列載之「水泥粉刷、粉光材料施工」工項內，
    被告自不得重複請求本項費用。故被告此項目之請求為無理
    由。
　⑸關於泥作工程之4樓兩側面牆面.補砌磚材料施工：被告對此
    主張為追加工程，原告應給付19000元，以修改及追加部分
    之報價單為證（本院卷一第108至109頁）。原告主張：此項
    目被告並未完成，應以八分之三計價後再以五成計算為2813
    元，且原報價單為7000元，並非9500元等語（本院卷一第16
    5頁反面）。原告固不爭執此項目為追加工程費用，然爭執
    被告已施工完成之費用，則被告既未能舉證證明其就此項目
    之實際施工費用，且參酌前開原契約工程中，被告就4樓工
    程之進度明顯其他樓層為少，則原告所認被告僅得請求2813
    元，應符合實情，故被告就此項目得請求2813元。
　⑹關於泥作工程之1樓重作地基材料施工補含水泥鋼筋：被告對
    此主張為追加工程，原告應給付38000元，以修改及追加部
    分之報價單為證（本院卷一第108至109頁）。原告主張：此
    項目被告原報價為12000元，並非38000元等語（本院卷一第
    165頁反面）。查，依鑑定報告記載本工項係屬漏列之項目
    （見鑑定報告第8頁），故被告主張本項屬追加施作之工作
    項目，自屬可採。故參酌前開原契約工程中，被告就1樓工
    程之進度明顯完成程度甚高，並以此項工程項目為一樓地基
    ，應認為業已完工，被告之報價為12000元，為原告所不爭
    執，應符合實情，被告並未舉證證明支出達38000元，自不
    足採，故被告就此項目得請求12000元。
　⑺關於泥作工程之1樓化糞池加高.材料施工.補含水泥鋼筋：被
    告對此主張為追加工程，原告應給付12000元，以修改及追
    加部分之報價單為證（本院卷一第108至109頁）。原告主張
    ：此項目被告並未完成，應以八分之三計價為2250元，且原
    報價單為6000元，並非12000元等語（本院卷一第166頁）。
    原告固不爭執此項目為追加工程費用，故被告主張本項屬追
    加施作之工作項目，自屬可採。故參酌前開原契約工程中，
    被告就1樓工程之進度明顯完成程度甚高，並以此項工程項
    目為一樓，應認為業已完工，原告不爭執被告報價6000元，
    亦有被告提出表格可徵（本院卷二第223頁），應符合實情
    ，被告並未舉證證明支出達12000元，自不足採，故被告就
    此項目得請求6000元。
　⑻關於泥作工程之1~3H鋼樑包磚樓.材料施工補磚施工：被告對
    此主張為追加工程，原告應給付48000元，以修改及追加部
    分之報價單為證（本院卷一第108至109頁）。惟查，上開報
    價單並未經兩造簽名等簽約確認，且原告否認有此項追加項
    目（本院卷一第166頁），又本項費用係已含於原契約工程
    報價明細表所列載之砌磚工項內，被告自不得重複請求本項
    費用。故被告此項目之請求為無理由。
　⑼關於泥作工程之1~3樓管道間x2間.材料施工補磚施工：被告
    對此主張為追加工程，原告應給付24000元，以修改及追加
    部分之報價單為證（本院卷一第108至109頁）。惟查，上開
    報價單並未經兩造簽名等簽約確認，且原告否認有此項追加
    項目（本院卷一第166頁），又本項費用係已含於原契約工
    程報價明細表所列載之砌磚工項內，被告自不得重複請求本
    項費用。故被告此項目之請求為無理由。
　⑽關於泥作工程之1樓前排水管.材料施工補含水泥：被告對此
    主張為追加工程，原告應給付3000元，以修改及追加部分之
    報價單為證（本院卷一第108至109頁）。原告主張：此項目
    被告並未完成，應以八分之三計價後再以五成計價563元等
    語（本院卷一第166頁反面）。原告固不爭執此項目為追加
    工程費用，故被告主張本項屬追加施作之工作項目，自屬可
    採。原告雖主張被告尚有水泥未完工，然此部分之照片（本
    院卷一第166頁反面），係屬地板工程項目之計價範疇，核
    非上開追加工程，故認被告得請求3000元。
　⑾關於泥作工程之2~3樓補外牆磚施工：被告對此主張為追加工
    程，原告應給付56000元，以修改及追加部分之報價單為證
    （本院卷一第108至109頁）。惟查，上開報價單並未經兩造
    簽名等簽約確認，且原告否認有此項追加項目（本院卷一第
    166頁反面），又本項費用係已含於原契約工程報價明細表
    所列載之砌磚工項內，被告自不得重複請求本項費用。故被
    告此項目之請求為無理由。
　⑿關於泥作工程之2樓後陽台女兒外牆磚施工：被告對此主張為
    追加工程，原告應給付33000元，以修改及追加部分之報價
    單為證（本院卷一第108至109頁）。惟查，上開報價單並未
    經兩造簽名等簽約確認，且原告否認有此項追加項目（本院
    卷一第167頁），又本項費用係已含於原契約工程報價明細
    表所列載之砌磚工項內，被告自不得重複請求本項費用。故
    被告此項目之請求為無理由。
　⒀關於泥作工程之水泥.砂.垃圾車.雜項材料：被告對此主張為
    追加工程，原告應給付28000元，以修改及追加部分之報價
    單為證（本院卷一第108至109頁）。惟查，上開報價單並未
    經兩造簽名等簽約確認，且原告否認有此項追加項目（本院
    卷一第167頁反面），又本項費用係已含於原契約工程報價
    明細表所列載之各項工作項目內，被告未能舉證證明其所列
    此項目之實際施作內容與前開各項工程有何不同而屬追加工
    程之內容，其請求自無理由。
　⒁關於H鋼樑加強工程之H鋼樑加強.1F*4.2F*2.3F*2：被告對此
    主張為追加工程，原告應給付81000元，以修改及追加部分
    之報價單為證（本院卷一第108至109頁）。惟查，上開報價
    單並未經兩造簽名等簽約確認，且原告否認有此項追加項目
    （本院卷一第168頁），被告未能舉證證明其所列此項目之
    實際施作內容，其請求自無理由。
　⒂關於H鋼樑加強工程之H鋼樑加屋頂：被告對此主張為追加工
    程，原告應給付36000元，以修改及追加部分之報價單為證
    （本院卷一第108至109頁）。原告主張：被告曾以報價單16
    000元請求，僅應按比例即一三九分之七十計價為8058元等
    語（本院卷一第168頁）。原告固不爭執此項目為追加工程
    費用，故被告主張本項屬追加施作之工作項目，自屬可採。
    故參酌前開原契約工程中，被告就H鋼樑相關工程業已完成
    原告不爭執被告報價16000元，被告雖以36000元請求，然並
    未證據可參，故被告就此項目得請求16000元。
　⒃關於H鋼樑加強工程之水塔移位含管線電路：被告對此主張為
    追加工程，原告應給付5500元，以修改及追加部分之報價單
    為證（本院卷一第108至109頁）。惟查，上開報價單並未經
    兩造簽名等簽約確認，且原告否認有此項追加項目（本院卷
    一第168頁反面），被告既未能舉證證明其所列此項目之實
    際施作內容，其請求自無理由。
　⒄關於水電工程之廚房.廚具熱冷管增加*2：被告對此主張為追
    加工程，原告應給付6000元，以修改及追加部分之報價單為
    證（本院卷一第108至109頁）。原告主張：被告曾以請款單
    要求原告補貼12000元，僅應按比例即一三分之六計價為276
    9元等語（本院卷一第169頁）。原告固不爭執此項目為追加
    工程費用，故被告主張本項屬追加施作之工作項目，自屬可
    採。查，經鑑定機關就此現場勘查及鑑估之數量及金額辦理
    計價，且參酌原契約工程已有如前述水電工程之相關項目之
    鑑價等情，故鑑定機關認此部分應得請求6000元，應屬可採
    ，故被告此項目得請求之費用為6000元。
　⒅關於其他工程之1-4F電梯內層做假層：被告對此主張為追加
    工程，原告應給付30000元，以修改及追加部分之報價單為
    證（本院卷一第108至109頁）。原告主張：其於100年10月1
    1日匯款被告之53萬元中包含此追加項目，然嗣後經估價市
    場行情為20000元等語（本院卷一第169頁）。原告不爭執此
    項目為追加工程費用，故被告主張本項屬追加施作之工作項
    目，自屬可採。且由原告於被告就此部分請款後，原告即如
    數給付等情，可見兩造於追加該項目時即已就價款達成合意
    ，原告雖嗣後主張被告僅得請求20000元，然就此並未舉證
    證明，自無足採，故被告就此項目得請求30000元。
　⒆關於其他工程之3樓浴室移位置：被告對此主張為追加工程，
    原告應給付23000元，以修改及追加部分之報價單為證（本
    院卷一第108至109頁）。惟查，上開報價單並未經兩造簽名
    等簽約確認，且原告否認有此項追加項目（本院卷一第169
    頁反面），被告既未能舉證證明其所列此項目之實際施作內
    容，其請求自無理由。
　⒇關於其他工程之4樓拆後陽台二牆面含運送車：被告對此主張
    為追加工程，原告應給付16000元，以修改及追加部分之報
    價單為證（本院卷一第108至109頁）。原告主張：不在原先
    追加工程範圍之內，且泥作工程部分已含4樓拆牆面，被告
    不得請求等語（本院卷一第169頁反面）。查，觀之原契約
    工程報價明細表（本院卷一第138至142頁），並無拆除磚牆
    工程之工程項目，故被告主張本項屬追加施作之工作項目，
    自屬可採。本院認施作本項費用以16,000元計價，尚屬合理
    ，故被告得請求本項費用為16000元。
　關於其他工程之設計規劃含工程監工追加費用：被告對此主
    張為追加工程，原告應給付80000元，以修改及追加部分之
    報價單為證（本院卷一第108至109頁）。惟查，上開報價單
    並未經兩造簽名等簽約確認，且原告否認有此項追加項目（
    本院卷一第166頁），又本項費用係已含於原契約工程報價
    明細表所列載之設計規劃等工項內，被告自不得重複請求本
    項費用。故被告此項目之請求為無理由。
　關於鋁窗工程之1樓三合一通風門93*210：被告對此主張為追
    加工程，原告應給付8500元，以修改及追加部分之報價單為
    證（本院卷一第108至109頁）。原告主張：為原有工程，非
    追加項目等語（本院卷一第171頁）。查，經鑑定機關就此
    現場勘查及鑑估之數量及金額辦理計價，故鑑定機關認此部
    分應得請求8500元（本院卷三第204頁），應屬可採，故被
    告此項目得請求之費用為8500元。
　關於鋁窗工程之1樓鋁窗140*135：被告對此主張為追加工程
    ，原告應給付6200元，以修改及追加部分之報價單為證（本
    院卷一第108至109頁）。原告主張：為原有工程，非追加項
    目，被告僅安裝好框架，只得請求2400元等語（本院卷一第
    172頁）。查，經鑑定機關就此現場勘查及鑑估之數量及金
    額辦理計價，故鑑定機關認此部分應得請求6200元（本院卷
    三第204頁），應屬可採，故被告此項目得請求之費用為620
    0元。　
　關於鋁窗工程之1樓落地窗130*220：被告對此主張為追加工
    程，原告應給付9800元，以修改及追加部分之報價單為證（
    本院卷一第108至109頁）。原告主張：為原有工程，非追加
    項目，被告僅安裝好框架，只得請求4875元等語（本院卷一
    第172頁）。查，經鑑定機關就此現場勘查及鑑估之數量及
    金額辦理計價，故鑑定機關認此部分應得請求20248元（本
    院卷三第204頁），應屬可採，故被告此項目得請求之費用
    為20248元。
　關於鋁窗工程之1樓上掀式推窗60*100：被告對此主張為追加
    工程，原告應給付7600元，以修改及追加部分之報價單為證
    （本院卷一第108至109頁）。原告主張：列表項及圖說無此
    項目等語（本院卷一第172頁反面）。查，經鑑定機關就此
    現場勘查及鑑估之數量及金額辦理計價，故鑑定機關認此部
    分應得請求7600元（本院卷三第204頁），應屬可採，故被
    告此項目得請求之費用為7600元。
　關於鋁窗工程之2樓前陽台優墅鋁窗(已安裝完成)：被告對此
    主張為追加工程，原告應給付67000元，以修改及追加部分
    之報價單為證（本院卷一第108至109頁）。原告主張：已在
    原合約範圍內，為浮報項目，契約單價為650元/才，經量測
    2F、3F施作數量為50才、52才，應依市場行情550元/才計價
    。又推射窗舺合約單價為5,000元，2F、3F共4組。金額合計
    為550*（50+52）+5,000*4=76,100元等語（本院卷一第170
    頁）。原告固不爭執此項目為追加工程費用，故被告主張本
    項屬追加施作之工作項目，自屬可採。查，經鑑定機關就此
    現場勘查及鑑估之數量及金額辦理計價，故鑑定機關認此部
    分應得請求33449元（本院卷三第204頁），應屬可採，故被
    告此項目得請求之費用為33449元。
　關於鋁窗工程之2樓後陽台鋁窗(已安裝完成)：被告對此主張
    為追加工程，原告應給付20000元，以修改及追加部分之報
    價單為證（本院卷一第108至109頁）。原告主張：已在原合
    約範圍內，為浮報項目，價格計算方式與契約不同，被告不
    得請求等語（本院卷一第170頁）。查，經鑑定機關就此現
    場勘查及鑑估之數量及金額辦理計價，故鑑定機關認此部分
    應得請求18402元（本院卷三第204頁），應屬可採，故被告
    此項目得請求之費用為18402元。
　關於鋁窗工程之2樓冷氣鋁窗85*90：被告對此主張為追加工
    程，原告應給付4800元，以修改及追加部分之報價單為證（
    本院卷一第108至109頁）。原告主張：為原有工程，非追加
    項目，被告僅安裝好框架，只得請求300元等語（本院卷一
    第172頁反面）。查，經鑑定機關就此現場勘查及鑑估之數
    量及金額辦理計價，故鑑定機關認此部分應得請求5415元（
    本院卷三第204頁），應屬可採，故被告此項目得請求之費
    用為5415元。
　關於鋁窗工程之2樓落地窗200*230：被告對此主張為追加工
    程，原告應給付14000元，以修改及追加部分之報價單為證
    （本院卷一第108至109頁）。原告主張：無此項目等語（本
    院卷一第172頁反面）。查，經鑑定機關就此現場勘查及鑑
    估之數量及金額辦理計價，並無此追加項目（本院卷三第20
    4頁），故被告自不得請求此項目之費用。
　關於鋁窗工程之3樓前陽台優墅鋁窗(已安裝完成)：被告對此
    主張為追加工程，原告應給付67000元，以修改及追加部分
    之報價單為證（本院卷一第108至109頁）。原告主張：已在
    原合約範圍內，為浮報項目，契約單價為650元/才，經量測
    2F、3F施作數量為50才、52才，應依市場行情550元/才計價
    。又推射窗舺合約單價為5,000元，2F、3F共4組。金額合計
    為550*（50+52）+5,000*4=76,100元等語（本院卷一第170
    頁）。原告固不爭執此項目為追加工程費用，故被告主張本
    項屬追加施作之工作項目，自屬可採。查，經鑑定機關就此
    現場勘查及鑑估之數量及金額辦理計價，故鑑定機關認此部
    分應得請求33449元（本院卷三第204頁），應屬可採，故被
    告此項目得請求之費用為33449元。　　
　關於鋁窗工程之3樓後陽台鋁窗(已安裝完成)：被告對此主張
    為追加工程，原告應給付23000元，以修改及追加部分之報
    價單為證（本院卷一第108至109頁）。原告主張：已在原合
    約範圍內，為浮報項目，價格計算方式與契約不同，被告不
    得請求等語（本院卷一第171頁）。查，經鑑定機關就此現
    場勘查及鑑估之數量及金額辦理計價，故鑑定機關認此部分
    應得請求18402元（本院卷三第204頁），應屬可採，故被告
    此項目得請求之費用為18402元。
　關於鋁窗工程之3樓冷氣鋁窗85*90：被告對此主張為追加工
    程，原告應給付48000元，以修改及追加部分之報價單為證
    （本院卷一第108至109頁）。查，經鑑定機關就此現場勘查
    及鑑估之數量及金額辦理計價，並無此追加項目（本院卷三
    第204頁），故被告自不得請求此項目之費用。
　關於鋁窗工程之3樓浴室.固定窗65*110：被告對此主張為追
    加工程，原告應給付4500元，以修改及追加部分之報價單為
    證（本院卷一第108至109頁）。原告主張：已在原合約範圍
    內，被告僅得請求450元等語（本院卷一第173頁）。查，經
    鑑定機關就此現場勘查及鑑估之數量及金額辦理計價，故鑑
    定機關認此部分應得請求5064元（本院卷三第204頁），應
    屬可採，故被告此項目得請求之費用為5064元。
　關於鋁窗工程之3樓火車窗60*132：被告對此主張為追加工程
    ，原告應給付7600元，以修改及追加部分之報價單為證（本
    院卷一第108至109頁）。原告主張：已在原合約範圍內，被
    告僅得請求450元等語（本院卷一第173頁）。查，經鑑定機
    關就此現場勘查及鑑估之數量及金額辦理計價，故鑑定機關
    認此部分應得請求5603元（本院卷三第204頁），應屬可採
    ，故被告此項目得請求之費用為5603元。　
　關於鋁窗工程之3樓落地窗180*230：被告對此主張為追加工
    程，原告應給付26000元，以修改及追加部分之報價單為證
    （本院卷一第108至109頁）。原告主張：已在原合約範圍內
    ，被告僅得請求2600元等語（本院卷一第173頁反面）。查
    ，經鑑定機關就此現場勘查及鑑估之數量及金額辦理計價，
    故鑑定機關認此部分應得請求26000元（本院卷三第204頁）
    ，應屬可採，故被告此項目得請求之費用為26000元。
　關於鋁窗工程之4樓三合一通風門93*210：被告對此主張為追
    加工程，原告應給付8500元，以修改及追加部分之報價單為
    證（本院卷一第108至109頁）。原告主張：已在原合約範圍
    內，被告僅得請求800元等語（本院卷一第173頁反面）。查
    ，經鑑定機關就此現場勘查及鑑估之數量及金額辦理計價，
    故鑑定機關認此部分應得請求8500元（本院卷三第204頁）
    ，應屬可採，故被告此項目得請求之費用為8500元。
　關於鋁窗工程之4樓鋁窗140*135+170*100：被告對此主張為
    追加工程，原告應給付7800元，以修改及追加部分之報價單
    為證（本院卷一第108至109頁）。原告主張：已在原合約範
    圍內，被告僅得請求1200元等語（本院卷一第174頁）。查
    ，經鑑定機關就此現場勘查及鑑估之數量及金額辦理計價，
    故鑑定機關認此部分應得請求12032元（本院卷三第204頁）
    ，應屬可採，故被告此項目得請求之費用為12032元。
　關於鋁窗工程之4樓佛廳大門外框190*230：被告對此主張為
    追加工程，原告應給付14000元，以修改及追加部分之報價
    單為證（本院卷一第108至109頁）。原告主張：已在原合約
    範圍內，被告僅得請求1700元等語（本院卷一第174頁）。
    查，經鑑定機關就此現場勘查及鑑估之數量及金額辦理計價
    ，故鑑定機關認此部分應得請求14000元（本院卷三第204頁
    ），應屬可採，故被告此項目得請求之費用為14000元。
　關於鋁窗工程之吊車費用：被告對此主張為追加工程，原告
    應給付4000元，以修改及追加部分之報價單為證（本院卷一
    第108至109頁）。惟查，上開報價單並未經兩造簽名等簽約
    確認，且原告否認有此項追加項目（本院卷一第174頁反面
    ），且前開業以認定被告得以請求材料搬運費用，被告既未
    能舉證證明其另有支出此項目之實際施作內容，其請求自無
    理由。　
㈡、末查，原告備位依系爭契約第14條、第21條主張終止契約之
    部分，因原告先位主張既有理由，則備位主張以無庸再予審
    酌。　　
伍、綜上所述，原告請求被告給付113萬6886元，及自起訴狀繕
    本送達翌日即101年5月31日（見本院卷一第27、44至45頁）
    起至清償日止，按年息5%計算之利息，為有理由，應予准許
    。逾此部分，則無理由，應予駁回。　　
丙、反訴方面：
壹、反訴原告倪秉洋主張：本件反訴被告即原告解除契約不合法
    ，不得請求反訴原告即被告返還已付工程款264萬元，且反
    訴被告即原告尚積欠反訴原告即被告未付工程款30萬6900元
    ，故反訴原告自得反訴請求反訴被告給付上開未付工程款。
    爰依系爭契約第18條約定，請求反訴被告如數給付上開未付
    工程款。並聲明：㈠反訴被告應給付反訴原告30萬6900
    元，及自反訴狀繕本送達翌日起至清償日止，按年息5%計算
    之利息。㈡願供擔保請准宣告假執行。
貳、反訴被告郭建宏則以：反訴原告請求給付未付工程款係依系
    爭契約第18條訴請給付，惟該條僅係付款辦法之規範，並非
    得據以作為請求權基礎，故反訴原告自不得據以請求給付該
    未付工程款。並聲明：㈠反訴原告之訴駁回。㈡如受不利判決
    ，願供擔保請准宣告免為假執行。
參、得心證之理由：
    查，反訴原告就系爭工程得請求原契約工程款117萬1437元
    及追加工程款33萬1677元，合計得請求之工程款為150萬311
    4元，詳如本訴所述，業經本院認定如前，且反訴被告已給
    付反訴原告之工程款為264萬元，亦為兩造所不爭執，反訴
    原告並未舉證證明其得於前開款項以外另得請求反訴被告給
    付30萬6900元，故反訴原告主張反訴被告應給付30萬6900元
    ，並無理由。從而，反訴原告依系爭契約第18條請求反訴被
    告給付30萬6900元，及自反訴狀繕本送達翌日起至清償日止
    ，按年息5%計算之利息，為無理由，應予駁回。
丁、本訴原告勝訴部份，兩造分別陳明願供擔保請准宣告假執行
    或免為假執行，核無不合，爰分別酌定相當之擔保金額，予
    以准許。至原告敗訴部分，其假執行之聲請已失其附麗，應
    予駁回。又反訴原告之訴既經駁回，其假執行之聲請即失所
    附麗，應併予駁回。
戊、另，被告雖辯稱本件有補充鑑定之必要，然經鑑定機關表示
    ：鑑定案主要依據安全結構、鑑定手冊規定等辦理，建請被
    告依105年2月2日函文提送相關資料，惟迄今被告尚未檢送
    。且本案有工程變更設計，涉及加減帳（首應由合約總價、
    鋼筋、水泥...數量等算出鋼筋、水泥...等之單價），被告
    依原合約設計圖說及合約約定事項，至少應提送：依原合約
    設計圖說尺寸完（做）成可供現場據以施作，符合安全結構
    需求、可供數量計算之建築及結構細部設計圖說。以及依現
    場施作（或變更設計）尺寸完（做）成可供雙方檢視是否符
    合安全結構需求、可供數量計算之建築及結構細部設計圖說
    。以上建築及結構細部設計圖說並應符合，改進或反映鑑定
    報告書所列之相關問題。迄今被告檢送之資料為原合約設計
    圖說及合約約定事項，變更設計圖說等均非前述之可供雙方
    檢視是否符合安全結構需求、可供數量計算之建築及結構細
    部設計圖說。另外是不斷更改價格及數量之結算表，關鍵的
    數量計算、單價分析從缺一節，有台北市土木技師公會108
    年3月15日函文可徵（本院卷四第191至192頁）。從而，且
    本院前已訊問鑑定人，均就被告聲請補充鑑定事項認為依鑑
    定報告即可（本院卷四第25至26頁）。被告既未依此提出前
    開鑑定機關所認必要資料以為補充鑑定，僅稱：本件工程被
    告已有提出所有能給予之相關資料，被告再已無任何資料提
    供，因被告非土木技師，所以無法有如土木技師之專業能力
    等語（本院卷四第204頁），自無再為補充鑑定之必要，併
    此敘明。本件事證已臻明確，兩造其餘攻擊防禦方法與判決
    之結果不生影響，爰不另贅論，併此敘明。
己、據上論結，本件本訴原告之訴一部有理由，一部無理由，反
    訴原告之訴為無理由，各依民事訴訟法第78、79條，判決如
    主文。 　　
中　　華　　民　　國　　109 　年　　5 　　月　　21　　日
                  工程法庭    法  官    陳智暉
以上正本係照原本作成。
如對本判決上訴，須於判決送達後20日內向本院提出上訴狀。如
委任律師提起上訴者，應一併繳納上訴審裁判費。
中　　華　　民　　國　　109 　年　　5 　　月　　21　　日
                  　　　　    書記官　　陳嬿舒